臺灣高等法院民事判決　　　　　　　　 92年度家上字第302號
上　訴　人　乙○○
　　　　　　丙○○
共　　　同
訴訟代理人　張致祥律師
被　上訴人　甲○○○
訴訟代理人　王偉凡律師
複　代理人　許博森律師
上列當事人間確認親子關係不存在事件，上訴人對於中華民國92
年8月7日台灣基隆地方法院92年親字第12號第一審判決提起上訴
，本院於94年3月22日言詞辯論終結，判決如上：
    主      文
上訴駁回。
第二審訴訟費用由上訴人負擔。
    事      實
甲、上訴人方面：
一、聲明：
（一）原判決廢棄。
（二）確認被上訴人甲○○○與闕炎、闕曰間之婚生子女親屬關
      係不存在。
二、陳述：除與原判決記載相同者，茲予引用之外，補稱略以：
（一）被上訴人實非上訴人父親闕炎及母親闕曰之婚生子女，與
      上訴人間更無兄弟姊妹之關係，惟戶口名簿上將被上訴人
      登記為闕炎、闕曰之婚生子女，致被上訴人與上訴人間有
      兄弟姊妹之關係，而互有扶養、繼承義務，是以上訴人就
      本件訴訟具有確認利益。
（二）被上訴人以闕炎、闕曰之親生子女身分向台灣士林地方法
      院檢察署具狀對上訴人告訴，被上訴人與闕炎、闕日間究
      係有無親生子女關係，仍須普通法院之實體認定，仍有訴
      訟利益存在。
三、證據：除援用原審之立證方法，並聲請傳喚證人闕李金枝。
乙、被上訴人方面：
一、聲明：上訴駁回。
二、陳述：除與原判決記載相同者，茲予引用之外，補稱略以：
    被上訴人不爭執並非闕炎、闕日之婚生子女。惟因被上訴人
    以上訴人侵害其繼承權而另案起訴請求上訴人賠償損害，上
    訴人於該訴訟進行中，以被上訴人無繼承權置辯，故本件兩
    造之爭點係在於被上訴人有無繼承權。而繼承權之取得，除
    婚生子女外，養子女亦享有相同之權利，上訴人僅請求就被
    上訴人與已死亡之闕炎間有無婚生子女關係為判決，縱上訴
    人獲得勝訴判決，亦不能排除被上訴人之繼承權，不能解決
    兩造間之紛爭，上訴人即無受確認判決之法律上利益。
三、證據：援用原審之立證方法。
    理      由
一、上訴人起訴主張：被上訴人非上訴人之父母闕炎、闕曰之婚
    生子女，惟
    不符，致被上訴人與上訴人間有兄弟姊妹之關係，而互有民
    法第1114條及1138條之扶養、繼承義務，為此訴請確認被上
    訴人甲○○○與闕炎、闕曰之婚生子女親屬關係不存在等語
    。
二、被上訴人則以：其不爭執並非闕炎、闕曰之婚生子女。惟因
    被上訴人以上訴人侵害其繼承權而另案起訴請求上訴人賠償
    損害，上訴人於該訴訟進行中，以被上訴人無繼承權置辯，
    故本件兩造之爭點係在於被上訴人有無繼承權。而繼承權之
    取得，除婚生子女外，養子女亦享有相同之權利，上訴人提
    起本件訴訟，縱獲勝訴判決，亦不能排除被上訴人對闕炎之
    繼承權，不能解決兩造間之紛爭，上訴人即無受確認判決之
    法律上利益等語，資為抗辯。
三、經查：
  (一)親子身分關係之是否存在，對於第三人之權利義務有所影
      響時，自應准許第三人提起確認親子關係是否存在之訴，
      以除去其私法上地位不安之狀態，不因該子女之父母是否
      死亡而受影響。而親子關係存否，不僅涉及相關當事人身
      分關係之確定，同時對於親權、扶養、繼承等法律關係之
      成立或存在與否，皆產生重要之關連，故親子關係存在與
      否之確認訴訟，如由第三人起訴，須以父母及子女為共同
      被告，始為當事人適格。
  (二)本件上訴人主張被上訴人並非上訴人之父母闕炎、闕曰之
      親生女，惟經戶政機關登記為親生女，而提起本件訴訟請
      求「確認被上訴人與闕炎、闕曰間之婚生子女親屬關係不
      存在」。此一訴訟之目的在於使
      人間就上開事實並無爭執，仍有危險需以判決除去，即難
      認無受確認判決之法律上利益。
  (三)惟本件被上訴人
      訴訟前之89年 9月13日死亡，有
      認上訴人無從併以闕炎為共同被告。然被上訴人
      載之母闕曰現尚生存，為兩造所不爭執，且有
      個人基本資料查詢結果在卷足憑，則上訴人提起本件確認
      訴訟，未以闕曰為共同被告，依前開說明，其當事人適格
      即有欠缺，不能准許。
四、綜上所述，本件上訴人僅以被上訴人為被告，起訴請求確認
    被上訴人與闕炎、闕曰間之婚生子女親屬關係不存在，欠缺
    當事人適格，不應准許。原審判決駁回上訴人之起訴，理由
    雖有不同，結論並無二致，仍應予維持。上訴意旨求予廢棄
    改判，為無理由，應予駁回其上訴。
五、據上論結，本件上訴為無理由，依民事訴訟法第449條第2項
    、第78條，判決如主文。
中　　華　　民　　國　　94　　年　　4 　　月　　12　　日
                  民事第九庭    審判長法  官  吳景源
                                      法  官  滕允潔
                                      法  官  鄭純惠
正本係照原本作成。
如不服本判決，應於收受送達後２０日內向本院提出上訴書狀，
其未表明上訴理由者，應於提出上訴後２０日內向本院補提理由
書狀（均須按他造當事人之人數附繕本）上訴時應提出委任律師
或具有律師資格之人之委任狀；委任有律師資格者，另應附具律
師資格證書及釋明委任人與受任人有民事訴訟法第４６６條之一
第一項但書或第二項（詳附註）所定關係之釋明文書影本。
中　　華　　民　　國　　94　　年　　4 　　月　　12　　日
　　　　　　　　　　　　　　　　　　　書記官  廖麗蓮
附註：
民事訴訟法第四百六十六條之一（第一項、第二項）：
對於第二審判決上訴，上訴人應委任律師為訴訟代理人。但上訴
人或其他法定代理人具有律師資格者，不在此限。
上訴人之配偶、三親等內之血親、二親等內之姻親，或上訴人為
法人、中央或地方機關時，其所屬專任人員具有律師資格並經法
院認為適當者，亦得為第三審訴訟代理人。
